臺灣高等法院臺中分院民事裁定　　　　　100年度抗字第542號
抗　告　人　林游媚
　　　　　　林乾隆
相　對　人　張玲瑜
上列抗告人與相對人間假扣押事件，抗告人對於中華民國100年
10月13日臺灣彰化地方法院100年度裁全字第1001號裁定提起抗
告，本院裁定如下：
    主  文
原裁定廢棄。
相對人在原法院之聲請駁回。
聲請及抗告程序費用由相對人負擔。
    理  由
一、相對人於原法院聲請意旨略以：抗告人林游媚受僱於相對人
    獨資成立之大  兒童美術工作室（下稱系爭工作室），因相
    對人身體狀況不佳，而將系爭工作室之所有金錢收入、支出
    、帳務等財務管理事務均交由抗告人林游媚一人管理負責，
    詎抗告人林游媚竟將系爭工作室之現金，匯入其弟即抗告人
    林乾隆、及弟媳陳汶姬、母林秀子、堂妹林秀香及關係不詳
    之人康有銘、康伯丞等人之銀行帳戶內，相對人之帳戶內僅
    餘新台幣（下同）173,478元，抗告人涉犯業務侵占、背信
    罪，相對人已提出刑事告訴，相對人對抗告人予以追討，抗
    告人竟否認犯罪，拒不和解，並有脫產之嫌，惟恐日後有不
    能強制執行及受償之虞，就相對人對抗告人之債權在450萬
    元之範圍內聲請假扣押等語，提出營利事業登記證、林游媚
    薪資支出證明、診斷書、取款憑條、存款憑條、匯款申請書
    暨代轉帳收入傳票等交易資料、刑事告訴狀、存證信函及回
    執、調解不成立證明書、存摺影本等件為證。
二、原法院裁定准相對人以150萬元為抗告人供擔保後，得對抗
    告人財產，在450萬元範圍內為假扣押。抗告人不服，提起
    抗告，抗告意旨略以：相對人未釋明假扣押之原因，其聲請
    不符假扣押之要件。且抗告人林游媚為系爭工作室之實際負
    責人，相對人僅係借名登記人，相對人於民國（下同）100
    年10月3日向抗告人主張其方為實際負責人，並向埔心鄉調
    解委員會聲請調解，抗告人自斯時起即得積極處分財產或增
    加負擔以脫免責任，然抗告人並未為之，查抗告人之國稅局
    財產資料清單顯示，抗告人所有之財產自兩造發生爭執時起
    並未減少或增加負擔，況抗告人名下之任一筆財產處分所得
    之款項即足以清償相對人所主張450萬元之損失，足見如日
    後相對人勝訴確定，並無不能強制執行或甚難執行之虞。至
    相對人100年11月21日答辯狀之陳述，係關於本案請求有無
    理由之實體事實，與假扣押之保全必要性無關等語。
三、按債權人聲請假扣押，就其請求及假扣押之原因均應釋明之
    ，僅於釋明有所不足，而債權人陳明願供擔保或法院認為適
    當者，法院始得定相當之擔保，命供擔保後為假扣押。若債
    權人就其請求及假扣押之原因，有任何一項未予釋明，法院
    即不得為命供擔保後假扣押之裁定，此觀民事訴訟法第526
    條第1項及第2項之規定自明。又釋明事實上之主張者，除依
    證據之性質不能即時調查者外，依同法第284條前段規定，
    得用可使法院信其主張為真實之一切證據。且所稱「釋明」
    者，當事人提出之證據，固無須讓法院達於確信之程度，祇
    在使法院得薄弱之心證，信其事實上之主張大概如此為已足
    ，惟必以可使法院信其「大致為正當」之心證為真實者，始
    得稱之。否則，亦難謂其就事實上之主張已為相當之釋明。
    次按民事訴訟法第523條第1項所稱之「假扣押之原因」者，
    雖不以債務人浪費財產、增加負擔或將其財產為不利益之處
    分，致達於無資力之狀態，或債務人移住遠方、逃匿無蹤或
    隱匿財產等積極作為之情形為限，但必以合於該條項所定「
    有日後不能強制執行或甚難執行之虞」之條件，始足稱之，
    其於債權人就金錢請求或得易為金錢請求之請求，經催告債
    務人為給付後，仍遭斷然堅決拒付之情形，尤須該債務人現
    存之既有財產，已瀕臨成為無資力之情形，或與債權人之債
    權相差懸殊，將無法或不足清償滿足該債權，在一般社會之
    通念上，可認其將來有不能強制執行或甚難執行之虞時，方
    得認其具有假扣押之原因（最高法院99年度台抗字第175號
    裁定參照）。
四、相對人於本院補稱：系爭工作室確為相對人獨資設立，抗告
    人於系爭工作室之月薪約4萬元，其二人如何於短時間內大
    量購入多筆不動產，尤其抗告人林乾隆於97年至100年間即
    購入土地4筆、房屋2棟，購入時間與抗告人林游媚侵占時間
    相符，其並聲稱其臺中商銀帳戶是借林游媚使用云云，堪認
    其等購入上揭不動產皆係以侵占之金錢購置。按侵占之人既
    以不法手段侵占錢財，客觀上應可推定其於被害人提起告訴
    後有隱匿財產之虞，且抗告人侵占之金額龐大，不僅否認犯
    行、飾詞狡辯，於相對人聲請調解時拒不和解，抗告人林游
    媚更聲稱其方為系爭工作室之實際負責人，並教唆抗告人林
    乾隆於檢察官訊問時為不實之陳述等情，足見其二人確有隱
    匿財產、致日後有不能執行或甚難執行之虞等情，並提出營
    業稅繳款書、合約書、教學課程服務建議書、投標資料、存
    證信函、抗告人土地及建物登記謄本等件為證。
五、經查，相對人聲請本件假扣押，固據於原法院及本院提出上
    開證物以為釋明，惟上開證物僅能就本件假扣押之請求即抗
    告人是否有侵占情事一節而為釋明，尚不能認已就假扣押之
    原因為釋明。至於相對人指抗告人聲稱林游媚為系爭工作室
    之實際負責人，否認有侵占情事，拒不和解云云，均係抗告
    人就本案之實體事項所為爭執，而本案請求有無理由之實體
    事項，尚待法院審認判斷，尚不得以上情即認抗告人有隱匿
    財產，致日後有不能執行或甚難執行之虞。況查，抗告人林
    游媚名下之財產其中之不動產有土地及房屋各4筆，土地公
    告現值合計達5,254,574元；抗告人林乾隆之財產其中不動
    產有土地7筆、建物2筆，土地公告現值合計7,725,855元，
    有卷附相對人依原裁定聲請假扣押強制執行時提出之土地登
    記謄本（見臺灣彰化地方法院100年執全字第460號卷宗8-38
    頁）、抗告人於本院提出之全國財產稅總歸戶財產查詢清單
    及土地及建物登記謄本等件，及本院依職權查詢之稅務電子
    閘門財產所得調件明細表附卷可證。又依上開財產所得調件
    明細表之記載，抗告人林游媚、林乾隆名下之財產總額分別
    為12,785,871元、8,545,155元（土地部分係依公告現值計
    算），足見抗告人現存之既有財產並無瀕臨成為無資力之狀
    態或與債權人之債權相差懸殊，將無法或不足清償滿足該債
    權，在一般社會之通念，可認其將來有不能強制執行或甚難
    執行之虞之情事。是以，相對人就本件假扣押之原因，未盡
    釋明之義務，依上開說明，縱令相對人有願供擔保以代釋明
    不足之表示，仍應駁回其假扣押之聲請。原法院未予詳究，
    遽准相對人假扣押之聲請，尚有未當，抗告意旨指摘原裁定
    不當，求予廢棄，為有理由，應由本院予以廢棄，裁定如主
    文第二項所示。
六、據上論結，本件抗告為有理由，依民事訴訟法第492條、第
    95條、第78條，裁定如主文。
中    華    民    國   100    年    12    月    20    日
                民事第七庭    審判長法  官  饒鴻鵬
                                    法  官  李平勳
                                    法  官  張瑞蘭
以上正本係照原本作成。
再為抗告應以適用法規顯有錯誤為理由。
如提起再抗告者應於裁定送達後10日內向本院提出抗告理由狀（
須按照他造人數附具繕本）並繳納抗告裁判費新臺幣1,000元，
同時委任律師或具有律師資格之關係人為代理人。
                                    書記官  康孝慈
中    華    民    國   100    年    12    月    21    日
                                                      Ａ